臺灣嘉義地方法院刑事判決　　　　　　　96年度訴緝字第11號
公　訴　人　臺灣嘉義地方法院檢察署檢察官
被　　　告　甲○○
　　　　　　　　　　現另案在臺灣嘉義監獄鹿草分監執行中
上列被告因違反毒品危害防制條例等案件，經檢察官提起公訴（
九十四年度毒偵字第一五八二號），本院合議庭裁定由受命法官
獨任進行簡式審判程序而為判決如下：
    主  文
甲○○連續施用第一級毒品，累犯，處有期徒刑壹年，扣案之第
一級毒品海洛因壹包（驗後淨重零點玖柒公克）沒收銷燬之，扣
案之前開毒品外包裝壹個沒收之；又對於公務員依法執行職務時
，施強暴，累犯，處有期徒刑伍月；應執行有期徒刑壹年參月，
扣案之第一級毒品海洛因壹包（驗後淨重零點玖柒公克）沒收銷
燬之，扣案之前開毒品外包裝壹個沒收之。
    事  實
一、甲○○前於民國八十五年間因違反麻醉藥品管理條例案件，
    經本院八十五年度訴字第七八六號判決判處有期徒刑五年八
    月確定；八十五年間因偽造文書案件，經本院八十五年度訴
    字第五三二號判決判處有期徒刑四月確定；前開刑罰嗣接續
    執行，八十九年三月二十二日假釋付保護管束，九十一年八
    月二十六日期滿未據撤銷，以已執行完畢論。另因施用毒品
    ，經依本院九十三年度毒聲字第三二一號裁定予以強制戒治
    ，九十四年七月二十二日執行完畢釋放。詎仍不知悔改，基
    於施用第一級毒品之概括犯意，連續自九十四年十二月十日
    下午五時許起至九十五年六月三十日某時止，在嘉義縣、市
    內，以攙海洛因粉末入香菸後點燃吸入所產生氣體之方式，
    施用第一級毒品海洛因（人體內代謝為嗎啡）多次，平均每
    日約施用二次。嗣於九十四年十二月十一日下午七時三十分
    許，甲○○駕駛牌照號碼一一三三－ＪＣ號自小客車行經嘉
    義縣朴子市○○路東石國中前陸橋下，適嘉義市警察局第二
    分局警員上前盤查並出示證件，甲○○竟另行基於妨害公務
    之犯意，駕車朝警員衝撞並逃逸，對依法執行職務之公務員
    ，當場施強暴。旋經警沿途追躡，甲○○所駕自小客車隨即
    在嘉義縣朴子市○○○路與黎明路交岔路口不慎與警方所駕
    牌照號碼ＳＢ－二○二七號擦撞而停下，在甲○○同意下，
    警方始自甲○○身上扣得第一級毒品海洛因一包（驗後淨重
    零點九七公克），以及其所有供施用第一級毒品所用之前開
    毒品外包裝一個。
二、案經嘉義市警察局第二分局報告臺灣嘉義地方法院檢察署檢
    察官偵查起訴。
    理  由
一、本件被告甲○○所涉犯者為毒品危害防制條例第十條第一項
    法定刑為「六月以上五年以下有期徒刑」之施用第一級毒品
    罪；刑法第一百三十五條第一項法定刑為「三年以下有期徒
    刑、拘役或三百元以下罰金」之妨害公務罪，非死刑、無期
    徒刑、最輕本刑為三年以上有期徒刑之罪或高等法院管轄第
    一審案件。本院行準備程序中，被告就被訴事實為有罪之陳
    述，經告知簡式審判程序之旨，並聽取檢察官及被告之意見
    後，本院爰依刑事訴訟法第二百七十三條之一第一項裁定由
    受命法官獨任進行簡式審判程序。因此，本件簡式審判程序
    之證據調查依刑事訴訟法第二百七十三條之二規定不受同法
    第一百五十九條第一項、第一百六十一條之二、第一百六十
    一條之三、第一百六十三條之一及第一百六十四條至第一百
    七十條規定之限制，此合先敘明。
二、事實欄所記載之犯罪事實，業據被告坦承不諱，且有卷附之
    道路交通事故現場圖、交通事故當事人登記聯單、搜索扣押
    筆錄、扣押物品目錄表、扣押物品照片（警卷第十二頁至第
    十三頁、第十六頁至第十七頁、第二十五頁）及扣案之第一
    級毒品海洛因一包可佐。而被告之尿液經採集送驗，呈嗎啡
    陽性反應結果，有卷附之長榮大學確認報告、代號與真實姓
    名對照表得參（偵查卷第三十七頁至第三十八頁）。扣案之
    海洛因一包確係第一級毒品海洛因，則有法務部調查局九十
    五年二月十三日調科壹字第一八○○○二一八七號鑑定通知
    書在卷足考（偵查卷第四十頁）。被告前因施用毒品，經依
    本院九十三年度毒聲字第三二一號裁定予以強制戒治，九十
    四年七月二十二日執行完畢釋放等情，均有臺灣嘉義地方法
    院檢察署刑案資料查註紀錄表、臺灣高等法院被告前案紀錄
    表附卷可憑。是被告自白與事實相符，事證明確，其於強制
    戒治執行完畢釋放後五年內再度施用毒品及妨害公務之犯行
    ，堪以認定。
三、按海洛因係毒品危害防制條例第二條第二項第一款所定之第
    一級毒品。被告前因施用毒品案件，經法院裁定強制戒治並
    執行完畢釋放後，五年內再次施用海洛因。是核被告所為，
    係違犯毒品危害防制條例第十條第一項之施用第一級毒品罪
    ；刑法第一百三十五條第一項之妨害公務罪。被告行為後，
    九十五年六月十四日修正公布，同年七月一日施行之刑法施
    行法第一條之一第一項、第二項前段增訂「中華民國九十四
    年一月七日刑法修正施行後，刑法分則編所定罰金之貨幣單
    位為新臺幣。九十四年一月七日刑法修正時，刑法分則編未
    修正之條文定有罰金者，自九十四年一月七日刑法修正施行
    後，就其所定數額提高為三十倍。」等內容。而被告所犯之
    刑法第一百三十五條第一項自七十二年六月二十六日（即罰
    金罰鍰提高標準條例修正公布日）迄今未修正，其罰金法定
    刑為「三百元」，貨幣單位乃「銀元」，依罰金罰鍰提高標
    準條例第一條前段提高十倍，實為「銀元三千元」，再經現
    行法規所定貨幣單位折算新臺幣條例第二條折算為「新臺幣
    九千元」。刑法施行法於九十五年七月一日施行後，所定罰
    金之貨幣單位為新臺幣，就其所定數額提高三十倍，刑法第
    一百三十五條第一項之罰金法定刑「三百元」，依該規定折
    算，亦為「新臺幣九千元」。是刑法施行法前開條文修正後
    ，刑法第一百三十五條第一項「罪刑」並未變更。刑法施行
    法第一條之一第一項、第二項前段之法律效果乃將刑法分則
    罰金刑之貨幣單位從「銀元」轉換為「新臺幣」，係一貨幣
    單位準據法，修正意旨亦止於釐清吾國先前易生混淆之貨幣
    單位系統，與罪刑無涉，尚無刑法第二條第一項新舊法比較
    適用之問題，自應適用現行有效之法律。
四、再被告行為後，九十四年一月七日修正，同年二月二日公布
    之刑法業於九十五年七月一日施行，本件所涉修正前後法律
    比較及適用之情形，詳如附表所示。其中刑法第三十三條第
    五款關於罰金定義之修正；其中刑法第五十一條第五款關於
    有期徒刑定其應執行刑上限之修正；其中刑法第五十六條關
    於連續犯刪除之修正；其中刑法第六十七條、第六十八條關
    於罰金最低度加重之修正，因修正前規定均足使被告受較輕
    之刑罰，有利於行為人，皆應依刑法第二條第一項前段適用
    修正前之行為時法。
五、被告施用第一級毒品而持有第一級毒品之低度行為，應為施
    用第一級毒品之高度行為所吸收，不另論罪。被告所犯施用
    第一級毒品及妨害公務犯行間，犯意各別，行為互異，犯罪
    構成要件亦不同，應分論併罰。被告先後多次施用毒品之犯
    行，時間緊接，方法雷同，所犯係構成要件相同之罪名，顯
    係基於概括犯意為之，應依修正前刑法第五十六條連續犯規
    定論以一罪，並加重其刑。另查，被告前於八十五年間因違
    反麻醉藥品管理條例案件，經本院八十五年度訴字第七八六
    號判決判處有期徒刑五年八月確定；八十五年間因偽造文書
    案件，經本院八十五年度訴字第五三二號判決判處有期徒刑
    四月確定；前開刑罰嗣接續執行，八十九年三月二十二日假
    釋付保護管束，九十一年八月二十六日期滿未據撤銷，以已
    執行完畢論，有前開前案紀錄可循，其受有期徒刑之執行完
    畢，五年以內故意再犯本件有期徒刑以上之罪，為累犯，應
    依刑法第四十七條第一項規定，就施用第一級毒品部分遞加
    重其刑，就妨害公務部分加重其刑。起訴書雖然僅論及被告
    於九十四年十二月十日下午五時許施用第一級毒品之犯行，
    未論及其餘施用第一級毒品之部分，然檢察官就犯罪事實一
    部起訴者，其效力及於全部，本件被告施用第一級毒品之全
    部犯罪事實，既具有連續犯之裁判上一罪關係，已如前述，
    本院自得併予審理。
六、爰依被告之陳述（本院卷第七十二頁）及前開前案紀錄資料
    ，審酌被告因身染毒癮施用毒品、冀圖逃避司法偵查之犯罪
    動機及目的；犯罪時未受明確之刺激；獨自一人以吸入點燃
    香菸所產氣體方式施用毒品，駕車衝撞警員之犯罪手段；未
    婚，無子女，父母健在，二姐一弟，無固定職業之生活狀況
    ；前有偽造文書、麻藥、毒品等前科，復犯本件，品行未佳
    ；國中畢業之智識程度；施用毒品部分屬自戕行為，並無明
    顯被害人可言，妨害公務係對職司偵查犯罪之警員為之；屢
    次施用毒品，無視國家查緝毒品之禁令，故意拒捕，違反注
    意義務重大，對於國家社會具有潛在危險性；犯罪後尚能坦
    承犯行之態度等一切情狀，分別判處如主文所示之刑，並定
    其應執行之刑，以示懲儆。
七、末扣案之第一級毒品海洛因一包（驗後淨重零點九七公克）
    ，為查獲之毒品，應依毒品危害防制條例第十八條第一項前
    段沒收銷燬之；扣案之前開毒品外包裝一個，為被告所有供
    施用第一級毒品所用之物品，應依刑法第三十八條第一項第
    二款沒收之。
據上論斷，應依刑事訴訟法第二百七十三條之一第一項、第二百
九十九條第一項前段，毒品危害防制條例第十條第一項、第十八
條第一項前段，刑法第十一條前段、第二條第一項前段、第五十
六條（修正前）、第一百三十五條第一項、第四十七條第一項、
第五十一條第五款（修正前）、第三十八條第一項第二款，刑法
施行法第一條之一第一項、第二項前段，判決如主文。
本案經檢察官陳慧玲到庭執行職務。
中　　華　　民　　國　　96　　年　　3 　　月　　16　　日
                        刑事第五庭  法　官  張道周
上列正本證明與原本無異。
如不服本判決，應於判決送達後10日內向本院提出上訴狀（應附
繕本）。
中　　華　　民　　國　　96　　年　　3 　　月　　16　　日
                                    書記官  黃意雯
附記本判決論罪之法條全文
毒品危害防制條例第十條第一項
施用第一級毒品者，處六月以上五年以下有期徒刑。
刑法第一百三十五條第一項
對於公務員依法執行職務時，施強暴脅迫者，處三年以下有期徒
刑、拘役或三百元以下罰金。
附表（打勾者表示有利於行為人）
┌──┬──┬───────────┬──┬────────────┐
│編號│條號│新法                  │比較│理由                    │
│    │    ├───────────┤    │                        │
│    │    │舊法                  │結果│                        │
├──┼──┼───────────┼──┼────────────┤
│1   │33  │新條文                │    │(一)修正後刑法第三十三條第│
│    │    │主刑之種類如下：      │    │  四款僅將拘役之計算單位│
│    │    │四、拘役：一日以上，六│    │  由月更正為日，內容完全│
│    │    │    十日未滿。但遇有加│    │  相同，無涉刑度加重或減│
│    │    │    重時，得加至一百二│    │  輕，並無法律變更之情形│
│    │    │    十日。            │    │  ，應適用現行法規。    │
│    │    │五、罰金：新臺幣一千元│    │(二)修正前刑法第三十三條第│
│    │    │    以上，以百元計算之│    │  五款規定，罰金：一元以│
│    │    │    。                │    │  上，修正後則提高為，罰│
│    │    ├───────────┼──┤  金：新臺幣一千元以上，│
│    │    │舊條文                │ˇ  │  以百元計算之，致刑度有│
│    │    │主刑之種類如下：      │    │  加重之情形，應依新刑法│
│    │    │四、拘役：一日以上，二│    │  第二條第一項前段之規定│
│    │    │    個月未滿。但遇有加│    │  ，適用行為時法。（最高│
│    │    │    重時，得加至四個月│    │  法院九十五年第八次刑事│
│    │    │    。                │    │  庭決議，下稱最高法院決│
│    │    │五、罰金：一元以上。  │    │  議）                  │
├──┼──┼───────────┼──┼────────────┤
│2   │51  │各刑中之最長期以上，各│    │新法第五十一條第五款提高│
│    │  │刑合併之刑期以下，定其│    │多數有期徒刑合併應執行之│
│    │    │刑期。但不得逾三十年。│    │刑不得逾三十年，新法施行│
│    │    ├───────────┼──┤後，因新法修正後提高合併│
│    │    │宣告多數有期徒刑者，於│ˇ  │應執行之最高度刑期，較舊│
│    │    │各刑中之最長期以上，各│    │法規定，對行為人更為不利│
│    │    │刑合併之刑期以下，定其│    │，雖非關於罪刑之變更，惟│
│    │    │刑期。但不得逾二十年。│    │定執行刑為科刑事項，影響│
│    │    │                      │    │及行為人刑罰之法律效果，│
│    │    │                      │    │屬刑法第二條第一項之法律│
│    │    │                      │    │變更，新法第五十一條第五│
│    │    │                      │    │款對行為人不利，應依新法│
│    │    │                      │    │第二條第一項，適用最有利│
│    │    │                      │    │於行為人之法律，即行為時│
│    │    │                      │    │之舊法；裁判確定前犯數罪│
│    │    │                      │    │，其中一罪在新法施行前者│
│    │    │                      │    │，亦同。（最高法院決議；│
│    │    │                      │    │臺灣高等法院暨所屬法院法│
│    │    │                      │    │律座談會決議，下稱臺灣高│
│    │    │                      │    │等法院決議）            │
├──┼──┼───────────┼──┼────────────┤
│3   │56  │新條文                │    │刑法修正之後，原屬連續犯│
│    │    │刪除                  │    │之數個犯罪行為，依新法應│
│    │    ├───────────┼──┤數罪併罰，比較修正前之規│
│    │    │舊條文                │ˇ  │定，可依裁判上一罪論處，│
│    │    │連續數行為而犯同一之罪│    │顯然罪刑之處罰內容發生變│
│    │    │名者，以一罪論。但得加│    │動，解釋上對於刑法第二條│
│    │    │重其刑至二分之一。    │    │第一項之解釋，應包括各種│
│    │    │                      │    │影響罪刑加重之規定，按刑│
│    │    │                      │    │法第二條之法律，係指刑罰│
│    │    │                      │    │所依存的整體法律狀態，故│
│    │    │                      │    │法律有變更應指足以影響行│
│    │    │                      │    │為的可罰性與法律效果的法│
│    │    │                      │    │令，因修正而有所變更而言│
│    │    │                      │    │，此部份修正自屬法律變更│
│    │    │                      │    │，應為新舊法之比較，經新│
│    │    │                      │    │舊法比較之結果，以舊法較│
│    │    │                      │    │有利於行為人，應依舊刑法│
│    │    │                      │    │第五十六條規定論以一罪，│
│    │    │                      │    │並加重其刑。（最高法院決│
│    │    │                      │    │議；臺灣高等法院決議）  │
├──┼──┼───────────┼──┼────────────┤
│4   │67  │新條文                │    │新法修正，罰金最低度同時│
│    │    │有期徒刑或罰金加減者，│    │加重之，使量刑範圍受到限│
│    │    │其最高度及最低度同加減│    │縮，行為人將受到較舊法罰│
│    │    │之。                  │    │金最低度較高之刑罰，行為│
│    │    ├───────────┼──┤人受處罰之實質內涵顯有變│
│    │    │舊條文                │ˇ  │更，應屬第二條第一項之法│
│    │    │有期徒刑加減者，其最高│    │律變更，自應比較新舊法，│
│    │    │度及最低度同加減之。  │    │適用最有利行為人之舊法。│
│    ├──┼───────────┼──┤（最高法院決議）        │
│    │68  │新條文                │    │                        │
│    │    │拘役加減者，僅加減其最│    │                        │
│    │    │高度。                │    │                        │
│    │    ├───────────┼──┤                        │
│    │    │舊條文                │ˇ  │                        │
│    │    │拘役或罰金加減者，僅加│    │                        │
│    │    │減其最高度。          │    │                        │
└──┴──┴───────────┴──┴────────────┘
